臺灣板橋地方法院民事判決　九十一年度訴字第九五二號
　　原　　　告　甲○○
　　原　　　告　丙○○
　　被　　　告　乙○○
右當事人間請求履行協議事件，本院判決如左：
    主      文
被告應給付原告丙○○新臺幣陸拾貳萬元及自民國九十一年五月十一日起至清償日止
，按年息百分之五計算之利息。
被告應給付原告甲○○新臺幣陸拾貳萬元及自民國九十一年五月十一日起至清償日止
，按年息百分之五計算之利息。
訴訟費用由被告負擔。
本判決第一項、第二項於原告依序以新臺幣貳拾壹萬元、貳拾壹萬元為被告供擔保後
，得假執行；但被告如於假執行程序實施前，依序以新臺幣陸拾貳萬元、陸拾貳萬元
元為原告預供擔保，得免為假執行。
    事      實
甲、原告方面：
一、聲明：除假執行擔保金額外，如主文所示。
二、陳述：
    (一)原告與被告均參加訴外人吳碧珠召集之合會，自民國八十七年五月一日起會，
      每會新臺幣（下同）二萬元，約定每月一日、十五日下午一時開標，會員連會
      首吳碧珠共計一百二十五會。原告為活會，被告則為死會。嗣因會首吳碧珠宣
      布該合會停標，為清理合會債權債務關係，兩造會同吳碧珠於九十年一月三日
      簽訂協議書一紙，約定由死會會員即被告每月給付原告共二萬元，分六十二期
      給付，共應給付原告一百二十四萬元，並約定若一期未繳款視為全部到期。
    (二)原告甲○○係以「李美美」、「李惠梅」、「林貞如」名義參加三會，為二活
      會一死會，原告丙○○則以「阿言」名義參加二會，均為活會，嗣因會首吳碧
      珠宣布該合會停標，為清理合會債權債務關係，始於九十年一月三日，由會首
      吳碧珠召集原告二人及被告，由三方會算，會算結果，被告應給付會首吳碧珠
      計六十二期，每期二萬元之合會債務，吳碧珠乃將上開債權作成協議書，表明
      「死會會員乙○○每期應付新台幣貳萬元，共六十二期，合計為新台幣壹佰貳
      拾肆萬元正」，將其對被告之債權讓與原告甲○○及丙○○二人，並約定「依
      本互助會約定時間如期繳款予活會會員」，由三方人員在協議書上簽名，此情
      三方人員於簽立協議書時均知之甚明。故被告臨訟辯稱原告甲○○非合會會員
      、原告丙○○未舉證是否為活會，不足採信。蓋原告甲○○、丙○○若非活會
      ，會首吳碧珠自毋庸讓與債權予原告，被告更無可能無異議而簽立協議書。
    (三)次查會首吳碧珠對被告有合會債權請求權，被告亦自認停標當時尚有二活會三
      死會，故被告對會首尚有合會債務足堪認定，會首依法將債權讓與原告二人，
      原告基於合法之債權讓與，向被告請求給付，自有理由，與民法第一百四十八
      條誠實信用原則、權利濫用之禁止原則無涉；又會首將其得收取之會款債權讓
      與何活會會員，乃其債權債務處理之自由，亦與平等原則無關，被告拒絕履行
      協議書，應無理由。又兩造與會首吳碧珠約定被告一期未繳款視同全部到期，
      乃因被告未依約履行致喪失期限利益之特約，其咎在被告，亦與比例原則不相
      干，況被告自第一期之九十年一月十五日起迄今，累積已逾三十餘期，從未曾
      繳納過任何一期，被告所辯實係推諉之詞。
    (四)末查被告主張系爭合會應適用民法債編修正後之第七百零九條之九之規定云云
      。惟按民法債編施行前發生之債，除本施行法有特別規定外，不適用民法債編
      之規定；其在修正施行前發生者，除本施行法有特別規定外，亦不適用修正施
      行後之規定，民法債編施行法第一條定有明文。兩造參加訴外人吳碧珠之合會
      ，係成立於八十七年五月一日，自屬民法編修正施行前發之之債，應不適用修
      正施行後民法第七百零九條之九之規定。再者，民法債編施行法第二十九條及
      第三十五條分別對旅遊、人事保證二節定有溯及既往之條款，卻未對合會一節
      加以特別規定，益見修正之合會相關規定，就修正施行前成立之合會並無適用
      餘地。況民法債編修正前之合會，依最高法院判例意旨（四十九年度臺上字第
      一六三五號、七十一年度臺上字第一八九○號）所示，乃會員與會首間之債權
      債務關係，會員相互間，不發生債權債務關係，學說上稱之為單線型合會，而
      民法債編修正後之合會，依該法第七百零九條之一第一項之規定，原則上係屬
      團體型合會，例外方為單線型，二者權利義務顯有極大差異，將成立於民法債
      編修正前之合會，適用修正後之條文，顯違反民法債編施行法第一條及第三十
      六條第二項本文之規定，並有違當事人間之約定，極為不妥。
    (五)惟兩造簽訂協議書後，被告並未依協議書履行，屢經原告催討均未獲置理，視
      為全部債務一百二十四萬元均已屆清償期，爰依兩造間協議書之約定，請求被
      告給付原告全部債務各六十二萬元及法定遲延利息。
三、證據：提出協議書影本一紙；另聲請訊問證人范愛美、楊總仁。
乙、被告方面：
一、聲明：駁回原告之訴及假執行之聲請，訴訟費用由原告負擔；並陳明如受不利判
    決，願供擔保請准免為假執行。
二、陳述：
    (一)原告起訴本係基於履行協議之法律關係，復追加債權讓與之法律關係，被告不
      同意原告為訴之追加。
    (二)被告固於八十七年五月一日參加訴外人吳碧珠召集之互助會，該會含會首共計
      一百二十五會，每月一日及十五日開標，被告參加二會，另被告之姊沈靜宜以
      被告之名義參加三會。嗣吳碧珠於八十九年九月十五日第五十八會時宣布停標
      倒會，停標當時被告二會均為活會，沈靜宜三會則均為死會。
    (三)嗣後被告雖於九十年一月三日簽立系爭協議書，惟被告簽立系爭協議書係在誤
      會之情況下簽立，自無履行之義務。蓋訴外人吳碧珠於八十九年九月間倒會時
      ，許多活會會員均至吳碧珠家中，協議將死會會款收取後分給活會會員，會首
      吳碧珠除表示同意外，並列有計算表，記載死會人數及應收取金額、每一活會
      得收取之金額，吳碧珠亦表示任何活會會員均不得收取死會會款，須由吳碧珠
      會同活會代表一同向死會會員收取會款，在場之人均無異議。故被告於簽訂系
      爭協議書時誤以為會首吳碧珠係會同活會代表收取死會會款作為清償全部活會
      會員之會款，若被告知其僅為一、二活會會員之私利，斷無簽署系爭協議書之
      理。
    (四)再者，系爭協議書乃事前打字列印，其上除被告簽名外，其他均非被告所書寫
      ，且被告簽名時內容均為空白，尤其在內容部分「死會會員乙○○每期應付新
      台幣貳萬元，共六十二期合計為新台幣壹佰貳拾肆萬元正，依本合會約定時間
      如期繳款予活會會員」之字樣，既載明繳款予活會會員，足證被告簽訂系爭協
      議書之真意乃係願將其姊沈靜宜之死會會款給予全部活會會員，而非給予特定
      之一、二名活會，否則有失平等原則外，若有其他活會會員向被告收取會款，
      將致被告無所適從。系爭協議書既有爭議，原告請求被告履行上開協議，被告
      自得拒絕履行。
    (五)又由系爭別議書首段所載「茲參加以吳碧珠女士為會首自九十年一月五日起至
      九十二年八月一日止，計一百二十五人之互助會，目前本會已履行至第六十二
      期，尚未履行六十二期，今會首基於防止再倒會生節，並保障活會會員甲○○
      能收回投資之由，乃協議死會會員同意每期將應付會款退還予活會會員甲○○
      至尾會付清結案為止，以作為會首清償活會會員甲○○合會款，三方協議如下
      ：：：」等文句以觀，其中並無原告丙○○之姓名，所謂三方協議，當指會首
      吳碧珠、甲○○及被告，則原告丙○○依協議書約定所為之請求，自屬無據，
      且系爭協議書內並無原告各分得若干金額之記載，則原告請求被告各給付六十
      二萬元，即屬無據。
    (六)另系爭協議書雖載有死會會員同意如有一期未繳款視同全部到期之語，惟一般
      人均不瞭解其意，況被告教育程度不高，不諳該記載之真意。況原合會正常開
      標應至九十二年八月一日完會，原有之分期利益卻因而喪失，須一次付清死會
      會款，亦有違比例原則。
    (七)原告甲○○並非前開合會之會員，會單上亦無其姓名。原告丙○○雖參加二會
      ，惟未舉證證明其均為活會，若其為一活會及一死會，其即無權利可言。
    (八)原告行使權利顯然有違民法第一百四十八條誠實及信用方法，屬權利之濫用，
      自不得行使系爭協議書所載之權利。
    (九)本件合會起會時間為八十七年五月一日，倒會時間為八十九年九月十五日，其
      起會時間雖在民法債編修正條文實施前，因未發生倒會事實，故無債權債務關
      係發生，必待倒會後始發生債之關係，故倒會係在修正條文施行後，自應適用
      債編施行法第三十六條第二項前段之規定，適用修正後之民法債編規定。而系
      爭協議書內容與修正增訂之民法第七百零九條之九「平均交付於未得標之會員
      」之規定不符，系爭協議書既非約定對全體未得標會員給付，自難謂合法有效
      。且原告甲○○復非合會會員，其請求權自不存在，原告依協議書之法律關係
      請求履行協議，自欠正當。
    (十)按債權讓與契約須讓與人與受讓人之意思合致始發生債權移轉之效力，且非經
      讓與人或受讓人通知債務人，對於債務人不生效力，民法第二百九十七條定有
      明文。惟查原告僅憑一紙協議書，不問緣由，故當事人間是否有債權讓與之意
      思，且是否已通知債務人，均屬可議。
    (十一)而系爭協議書未經三方協議與會算，完全由訴外人楊總仁一人擅自決定，訴外
      人吳碧珠與原告間根本未就債權讓與有意思之合致。
    (十二)系爭合會於八十九年九月倒會之初，已協議應將死會之會款收取後分給活會會
      員，並須由會首會同活會之代表一起收取，結果卻由訴外人楊總仁會同五位活
      會代表去收取六十三萬六千二百八十二元，私自抵扣其會款二十一萬零一百元
      ，嗣經訴外人李郁文等十餘人於同年十一月五日共同發存證信函予楊總仁夫妻
      表示從未收到渠等有關清償分配之通知，請召開會款債權分配清償協調會，始
      將餘款四十二萬六千一百八十二元開立二紙支票交付予訴外人蔡吉村，復為蔡
      吉村於同年十一月二十三日以存證信函退還楊總仁，表示速將上訴私自抵扣之
      會款納回一併再行分配，但迄無下文。尤有進者，訴外人楊總仁更藉買賣之名
      將會首吳碧珠配偶李再福所有之房地過戶在其名下，嚴重破壞先前之協議，足
      證楊總人專斷獨行，何來債權讓與之認知與合致？此外，同由會首吳碧珠親立
      之互助會債權讓與書，顯然有與本件協議書大異其趣，不難區分二者中何者為
      債權讓與，何者非債權讓與至明。原告所謂基於合法之債權讓與，根本無其事
      ，甚且原告非債權人，而被告非債務人，其主張自不足取，而系爭協議書乃訴
      外人楊總仁獨自決定，未經會算協議，亦難認合法有效。
三、證據：提出會單影本一紙、支票影本二紙、蘆洲光華路郵局第一九三號存證信函
    影本一件、蘆洲市五支郵局第一八三號存證信函影本一件、建物暨土地登記謄本
    影本十四紙、互助會債權讓與書影本二件；另聲請訊問證人范愛美。
    理      由
一、按不變更訴訟標的，而補充或更正事實上或法律上之陳述者，非為訴之變更或追
    加，民事訴訟法第二百五十六條定有明文。本件原告起訴時係依兩造間九十年一
    月三日協議書之法律關係提起本件訴訟，嗣原告於九十一年六月五日準備書(一)暨
    調查證據聲請狀固表明其依據債權讓與之法律關係提起本件訴訟，惟查其所謂之
    債權讓與法律關係，即係指兩造間九十年一月三日之協議書之法律性質，核其性
    質應屬補充其法律上之陳述，依民事訴訟法第二百五十六條之規定，非屬訴之追
    加，毋庸得被告之同意，合先敘明。
二、原告主張其與被告均參加訴外人吳碧珠召集之合會，會期自八十七年五月一日起
    ，每會二萬元，約定每月一日、十五日下午一時開標，會員連會首吳碧珠共計一
    百二十五會，原告甲○○以「李美美」、「李惠梅」、「林貞如」名義參加三會
    ，為二活會一死會，原告丙○○則以「阿言」名義參加二會，均為活會，嗣因會
    首吳碧珠於八十九年九月間宣布系爭合會停標，嗣於九十年一月三日，兩造及吳
    碧珠三方會算結果，被告應給付吳碧珠計六十二期，每期二萬元之合會債務，將
    上開債權簽訂協議書，表明被告願每月給付原告二萬元，共六十二期，合計一百
    二十四萬元，由吳碧珠將其對被告之債權讓與原告二人，並約定如一期未繳納視
    為全部到期，惟自簽訂協議書迄今被告均未依約給付，應視為全部債務均已屆期
    ，爰依前開協議書及債權讓與之法律關係，請求被告各給付原告六十二萬元及自
    起訴狀繕本送達翌日起至清償日止，按年息百分之五計算之利息等語。
三、被告固自認參加訴外人吳碧珠召集之前揭合會及於九十年一月三日簽訂協議書之
    事實，惟以：(一)其名義參加之系爭合會共有五會，其中被告參加二會，另被告之
    姊沈靜宜以被告之名義參加三會，嗣系爭合會於八十九年九月十五日停會時，被
    告二會均為活會，沈靜宜三會則為死會。而訴外人吳碧珠於倒會後，曾與其他活
    會會員協議將死會會款收取後分給活會會員，吳碧珠亦表示任何活會會員均不得
    收取死會會款，須由吳碧珠會同活對代表一同向死會會員收取會款，被告於九十
    年一月三日簽訂系爭協議書時，誤以為會首吳碧珠係會同活會代表收取死會會款
    作為清償全部會員之會款，而在誤會之情形下簽訂，自無履行之義務；(二)又被告
    簽名於協議書上時，協議書之其他部分均為空白，且被告之真意係願將其死會會
    款給付予全部活會會員，而非給予特定之一、二名活會，否則有失平等原則，被
    告自得拒絕履行系爭協議書；(三)系爭協議書內亦無應各給付原告若干金額之記載
    ，原告請求被告各給付二分之一即六十二萬元，自屬無據；(四)系爭協議書載有一
    期未繳款視為全部到期等語，惟一般人均不瞭解其真意，被告教育程度不高，因
    此喪失期限利益，有違比例原則；(五)原告甲○○非前開合會之會員，原告丙○○
    未舉證證明其均為活會；(六)原告行使權利違反民法第一百四十八條之誠實及信用
    方法，屬權利濫用，不得行使協議書所載權利；(七)系爭合會倒會時間係八十九年
    九月十五日，故應適用修正後之民法債編有關合會之規定，而系爭協議書違反修
    正增訂之民法第七百零九條之九之規定，應屬無效；(八)系爭協議書於當事人間是
    否有債權讓與之意思仍有疑問，如為債權讓與性質，亦未通知債務人即被告，對
    被告自不生效力；(九)系爭協議書未經三方協議會算，完全由訴外人楊總仁一人擅
    自決定，吳碧珠與原告間並無債權讓與之意思合致等語，資為抗辯。
四、原告主張兩造參加訴外人吳碧珠自任會首所召集之合會，會期自八十七年五月一
    日起會，連會首共計一百二十五會，每月一日及十五日開標，原告甲○○以「李
    美美」、「李惠梅」、「林貞如」之名義參加三會，為二活會一死會，原告丙○○則以「阿言」名義參加二會，均為活會，以被告名義加入之會員共計五會，吳
    碧珠於八十九年九月十五日宣布停標倒會，被告名義之會員為二活會、三死會，
    嗣被告於九十年一月三日簽訂協議書，同意其對吳碧珠所負之一百二十四萬元死
    會會款債務，按月於每期將應付會款給付予原告之事實，業據原告提出協議書影
    本一紙為證，並有被告提出之會單影本一紙附卷可參，被告亦自認其及其姊沈靜
    宜均以其名義參加前揭合會及其簽訂系爭協議書之事實，故原告之主張應堪採信
    為真實。
五、次按意思表示之內容有錯誤，或表意人若知其事情即不為意思表示者，表意人得
    將其意思表示撤銷之，但以其錯誤或不知事實，非由表意人己之過失者為限；民
    法第八十八條第一項定有明文，又該條所謂之意思表示錯誤，係指意思表示之內
    容或表示行為有錯誤而言，與為意思表示之動機有錯誤之情形有別（最高法院五
    十一年臺上字第三三一一號判例意旨參照）；且該項撤銷權之行使，自意思表示
    後，經過一年而消滅，此觀同法第九十條之規定亦明。經查被告抗辯其於九十年
    一月三日簽訂系爭協議書，係誤以為會首吳碧珠係會同活會代表收取死會會款作
    為清償全部活會會員之會款，而在誤會之情形下簽訂，自無履行之義務等語。惟
    查被告簽訂之系爭協議書已載明：「茲參加以吳碧珠女士為會首自九十年一月十
    五日起（按系爭合會係八十七年五月一日起會，此處所載九十年一月十五日起會
    應係誤植）至九十二年八月一日止，計一百二十五日之互助會，目前本會已履行
    至第六十二期，尚未履行六十二期今會首基於防止再倒會生節，並保障活會會員
    甲○○能收回投資之由，乃協議死會會員同意每期將應付會款退還予活會會員甲○○至尾會付清結案為止，以作為會首清償所欠活會會員甲○○互助會款，三方
    協議如下：死會會員乙○○每期應付新台幣二○○○○元共六十二期合計為新台
    幣壹佰貳拾肆萬元正依互助會約定時間如期繳款予活會會員並同意以現金電匯方
    式付款：：：」，核其性質，應係兩造及訴外人吳碧珠簽訂系爭協議書，約定由
    會首即訴外人吳碧珠將其對被告之死會會款債權讓與予活會會員即原告，並由被
    告於原合會每月一日及十五日開標日期，按期給付二萬元予原告，至九十二年八
    月一日前開合會原預定終了之時止。況該協議書上已載明死會會員即被告同意每
    期將應付會款退還予活會會員甲○○至尾會付清結按為止，以作為會首清償所欠
    活會會員甲○○合會會款，其下方並分別記載死會會員即被告及活會會員即原告
    之姓名、身分證字號、電話、地址後，由兩造簽名並按捺指印，自難認被告有何
    意思表示錯誤之情形，即令被告誤認係約定將其死會會款給付予全部活會會員而
    簽訂系爭協議書，亦屬其動機錯誤，要難認係意思表示內容之錯誤或表示行為之
    錯誤，與民法第八十八條規定之意思表示錯誤仍屬不同。被告主張其係誤會始簽
    訂系爭協議書，故無履行義務等語，尚屬無據。況即令被告確因錯誤始簽訂系爭
    協議書，惟其係於九十年一月三日即簽訂系爭協議書，迄今已逾一年均未向意思
    表示之相對人撤銷其錯誤之意思表示，亦已逾民法第九十條之一年除斥期間，自
    不得再主張拒絕履行前開協議書所載之義務甚明。
六、另按因會首破產、逃匿或有其他事由致合會不能繼續進行時，會首及已得標會員
    應給付之各期會款，應於每屆標會期日平均交付於未得標之會員，八十八年五月
    五日修正增訂之民法第七百零九條之九第一項固有明文，惟民法債編修正條文及
    其施行法修正條文應自八十九年五月五日施行，並無溯及既往適用之規定，故民
    法第七百零九條之九第一項之規定，於八十九年五月五日以後成立之合會關係始
    有其適用，於八十九年五月五日以前成立之合會關係，尚無適用之餘地。經查被
    告固抗辯兩造與訴外人吳碧珠於九十年一月三日簽訂之系爭協議書違反民法第七
    百零九條之九之規定，應屬無效，惟查訴外人吳碧珠召集之前開合會係於八十七
    年五月一日起會，自無適用修正增訂之民法第七百零九條之九之規定，故兩造與
    訴外人吳碧珠約定由會首吳碧珠將其對被告之死會會款債權讓與原告，而非約定
    於每屆標會期日平均交付於未得標之會員，亦無違反修正增訂之民法第七百零九
    條之九之規定，不生無效之問題，被告抗辯系爭協議書違反修正增訂之民法第七
    百零九條之九之規定，應屬無效等語，洵屬無據。
七、又查被告抗辯伊簽訂系爭協議書時，協議書係空白，且系爭協議書未經三方會算
    ，完全由訴外人楊總仁一人擅自決定，吳碧珠與原告間並無債權讓與之意思合致
    ，原告行使權利違反誠信原則，屬權利濫用，且約定被告一期未履行即喪失期限
    利益，視為全部到期，有違比例原則等語。惟查證人楊總仁於本院審理時證稱系
    爭協議書簽訂時伊在場，會首是吳碧珠，原告是活會，當天係在蘆洲市寶河活動
    中心，由被告與原告丙○○、吳碧珠三方面在場同意簽協議書，原告甲○○亦在
    場，被告簽協議書時並非空白，協議書空白處係由兩造三方面彙算同意後自行填
    寫，係由兩造三方面四人自己談的，伊並未參與，因原告二人是活會，被告是死
    會，故會首吳碧珠就讓給原告二人收（見本院九十一年十二月十一日言詞辯論筆
    錄第三頁至第四頁），另證人范愛美亦證稱伊當天亦簽訂另一份同格式之協議書
    ，係由證人楊總仁帶伊等去活動中心簽訂，意思是活會會員對死會會員收會款，
    但非所有全員均到場，伊簽訂之協議書係與楊總仁之妻同一份協議書，共同對訴
    外人郭素芬收郭素芬之死會會款，伊的部分是半個月收五千元，金額由楊總仁算
    出，當時有二個彪形大漢在場，但無出言恐嚇或脅迫伊或死會會員，簽協議書之
    意即死會會員要付給吳碧珠之會錢由伊等收取，會單內雖無原告甲○○之名，但
    原告甲○○曾告知伊是會員，且當天係由伊通知甲○○到活動中心（見本院九十
    一年十二月十一日言詞辯論筆錄第六頁至第七頁），足證被告於九十年一月三日
    簽訂系爭協議書確係其自行決定，及原告甲○○及丙○○確系前開合會之會員，
    至為灼然。即令系爭協議書之內容係由證人楊總仁事先擬訂，亦無礙於被告意思
    表示之真意。而協議書上亦載明「三方同意依上述約定無異議履行，死會會員並
    同意如有一期未繳款視同全部到期」等語，而債務人與債權人約定，分期履行債
    務一期未履行，債務人即放棄期限利益之情形所在多有，尚難認被告簽訂此項放
    棄期限利益之約定有違比例原則，又原告由訴外人吳碧珠受讓其對被告之死會會
    款債權，而向被告請求給付該項債權，並非以損害被告之權利為主要之目的，自
    難認有違民法第一百四十八條之誠實信用原則，或屬權利濫用，被告抗辯原告行
    使權利有違誠信原則及權利濫用等語，亦屬無據。
八、再按數人負同一債務，而其給付可分者，除法律另有規定或契約另有訂定外，應
    各平均分擔或分受之，民法第二百七十一條定有明文。經查本件兩造與訴外人吳
    碧珠簽訂系爭協議書，約定訴外人吳碧珠對被告之死會會款債權共計一百二十四
    萬元讓與予原告，且該一百二十四萬元之會款債權係金錢債權，其性質上係屬可
    分之債，且兩造與吳碧珠間復無相反之約定，依民法第二百七十一條之規定，應
    由原告各平均分受之，即原告各得向被告請求給付一百二十四萬元之一半即六十
    二萬元，被告抗辯原告不得請求被告各給付二分之一等語，亦屬無據。
九、復按債權之讓與，非經讓與人或受讓人通知債務人，對於債務人不生效力，民法
    第二百九十七條第一項固有明文，惟此項通知不過為觀念通知，使債務人知有債
    權移轉事實，免誤向原債權人清償而已，如債務人既知債權已移轉於第三人，或
    債權之受讓人對於債務人主張受讓事實行使債權時，既足使債務人知有債權讓與
    之事實，即應認為兼有通知之效力（最高法院三十九年臺上字第四四八號、二十
    二年上字第一一六二號判例意旨參照）。經查本件被告固抗辯訴外人吳碧珠未將
    其對被告之死會會款債權讓與原告之事實通知被告，對被告不生效力等語，惟查
    訴外人吳碧珠係與原告以九十年一月三日之協議書約定將對被告之死會會款債權
    讓與原告，被告復簽名於該協議書之上，此為被告所自認，且觀該協議書之記載
    亦明，被告既簽名於該協議書上，自應認被告已知悉該債權讓與之事實，足證被
    告已經收受該債權讓與之觀念通知，被告抗辯其未受債權讓與之通知，訴外人吳
    碧珠將其對被告之死會會款債權讓與原告，對其不生效力等語，洵無足採。
十、從而，原告依據兩造及訴外人吳碧珠九十年一月三日簽訂之協議書即債權讓與之
    法律關係，請求被告各給付原告六十二萬元及自起訴狀繕本送達翌日即九十一年
    五月十一日起至清償日止，按年息百分之五計算之利息，為有理由，應予准許。
十一、兩造分別陳明願供擔保請准宣告假執行及免為假執行，經核於法尚無不合，爰
      分別酌定相當之擔保金額准許之。
十二、因本案論證已臻明確，兩造其餘主張、陳述及所提之證據暨攻擊防禦方法，均
      與本案判斷結果無影響，毋庸再予一一審酌，附此敘明。
十三、本件原告之訴為有理由，依民事訴訟法第七十八條、第八十五第一項、第三百
      九十條第二項、第三百九十二條，判決如主文。
中　　　華　　　民　　　國　　九十一　　年　　 十二　　 月　　二十五　　日
                                臺灣板橋地方法院民事第一庭
~B法　　　官　周舒雁
右為正本係照原本作成
如對本判決上訴，須於判決送達後廿日內向本院提出上訴狀
中　　　華　　　民　　　國　　九十一　　年　　 十二　　 月　　二十五　　日
~B法院書記官　曹秋冬
